【裁判字號】    90,易,1707
【裁判日期】    900813
【裁判案由】    妨害公務
【裁判全文】
臺灣高雄地方法院刑事判決                          九十年度易字第一七七號
    公  訴  人  臺灣高雄地方法院檢察署檢察官
    被      告  乙○○
    選任辯護人  莊進祥
右被告因妨害公務案件，經檢察官提起公訴（八十九年度偵字第一七四二七號）本院
判決如左：
    主  文
乙○○對於公務員依法執行職務時，施強暴，處拘役伍拾伍日，如易科罰金以參佰元
折算壹日。
    事  實
一、乙○○為高雄市議員，因質疑國立中山大學校方反對高雄市旗津區跨港大橋興建
    案，而對中山大學心生不滿，竟於民國八十六年二月二十六日傍晚六時許，從高
    雄市柴山地區駕車行經中山大學西子灣校門口時，故意停車不前阻礙交通，中山
    大學具有公務員身份之駐衛警察董建國及楊春文兩人見校門口交通阻塞，即出面
    勸說乙○○儘速離去，乙○○不聽勸阻，更於董建國依法執行職務時，以強暴方
    式徒手抓住董建國之衣領，並與董建國、楊春文兩人發生拉扯及推撞行為，致董
    建國因受乙○○推撞倒地而受有腰椎挫傷、左下背挫傷、左膝挫擦傷等傷害，乙
    ○○並受有左胸部瘀傷之傷害，董建國與乙○○則於事後分別前往高雄市政府警
    察局鼓山分局新濱派出所互控傷害罪（互控傷害罪部分，業經雙方撤回告訴，並
    經檢察官以八十六年度偵字第二○四三三號不起訴處分在案）。
二、案經甲○○告發由臺灣高雄地方法院檢察署檢察官偵查起訴。
    理  由
一、訊據被告乙○○矢口否認有右揭妨害公務之犯行，辯稱：伊當時僅有與校警董建
    國發生拉扯行為，未有對其毆打情事，至董建國所受傷勢，係其衝向伊，伊自然
    反應推開他，其因而跌倒受傷所致云云。經查：
（一）被告右揭妨害公務犯行，業據證人董建國與楊春文兩人於警訊及偵查中證述在
      卷，且證人董建國因受被告推撞而受有腰椎挫傷、左下背挫傷、左膝挫擦傷等
      傷害，復有高雄市柯醫院病歷號碼一○三八九六號診斷證明書、高雄市立大同
      醫院高市醫診字第一○○二號診斷證明書各一份附卷可憑。
（二）證人董建國與楊春文兩人，係中山大學依「各機關學校團體駐衛警察設置管理
      辦法」之相關規定，報請高雄市政府警察局核備僱用在案之駐衛警隊員，且案
      發當時係依法執行公務一情，有國立中山大學八十九年九月五日中人字第二
      五七二號函、九十年七月十一（九○）中總字第六一一七號函文及所附履歷表
      、在職證明書在卷可佐。是證人董建國與楊春文兩人在上揭時地，係依法執行
      維護中山大學安全管理等公務之駐衛警察人員，為刑法第十條第二項依法令執
      行公務之人員，應堪認定。
（三）按刑法第一百三十五條第一項妨害公務罪所稱對於公務員依法執行職務時施「
      強暴」者，係指使用暴力而言。凡以公務員為目標，不論直接或間接施以暴行
      ，縱尚未成傷，或利用對物之暴行，以妨害公務之執行均屬之。查被告既自承
      於校警董建國執行勤務時，予以拉扯並推撞而致其受傷，核其所為，顯已與上
      開「強暴」之要件相符。況且，依被告於鼓山分局新濱派出所接受員警葉裕靖
      訊問時，曾供稱：「被駐衛警攔下，對方態度惡劣要看我證件，我是認為要出
      去是不用檢查的，而與他們發生爭執後，互相扭打」等語（見八十六年二月二
      十七日警訊筆錄），亦足證被告當時確有對證人董建國施予「強暴」之行為。
      是被告所辯未對校警董建國為強暴行為，為屬卸飾之詞，尚難採信。
（四）綜上所述，被告確於前揭時地對具有公務員身份之證人董建國執行職務時施以
      強暴，事證明確，其犯行堪以認定。
二、核被告所為，係犯刑法第一百三十五條第一項之妨害公務罪。爰審酌被告身為民
    意代表，對於兌現政見，當知應循法治途徑謀求解決，詎被告捨此不為，竟藉故
    對依法執行職務之公務員施以強暴，所為非是，淪為民主法治社會之負面教材，
    惟念其犯罪動機係出於為公眾利益而為，犯後已與被害人董建國、楊春文達成和
    解（有和解書附於八十六年偵字第二○四三三號偵查卷可參）等一切情狀，量處
    如主文所示之刑，並諭知易科罰金之折算標準，以示懲儆。又被告行為後刑法第
    四十一條已於九十年一月十日經公布修正為第四十一條第一項，其規定為：「犯
    最重本刑為五年以下有期徒刑之罪，而受六個月以下有期徒刑或拘役之宣告，因
    身體、教育、職業或家庭之關係，執行顯有困難者，得以一元以上三元以下折算
    一日，易科罰金。但確因不執行所宣告之刑難收矯正之效，或難以維持法秩序者
    不在此限」。新舊法比較結果，修正後之現行刑法第四十一條第一項後段附加規
    定「但確因不執行所宣告之刑難收矯正之效，或難以維持法秩序者不在此限」部
    分，對被告較為不利，依刑法第二條第一項但書規定，自應適用修正前刑法第四
    十一條之規定予以諭知易科罰金，附此敘明。
據上論斷，應依刑事訴訟法第二百九十九條第一項前段、刑法第一百三十五條第一項
，修正前刑法第四十一條，罰金罰鍰提高標準條例第一條前段、第二條，判決如主文
。
中      華      民      國    九十      年      八      月     十三     日
                                      臺灣高雄地方法院刑事第二庭
                                          法  官  施  柏  宏
右正本證明與原本無異。
如不服本判決，應於判決送達後十日內，向本院提出上訴狀。
                                          書記官  邱  秋  珍
中      華      民      國    九十      年      八      月     十四     日
附錄本案論罪科刑法條全文
刑法第一百三十五條第一項：對於公務員依法執行職務時，施強暴脅迫者，處三年以
下有期徒刑、拘役或三百元以下罰金。


司法院資訊處製作；財團法人民間司法改革基金會備份。
